【裁判字號】    95,交聲,1250
【裁判日期】    951228
【裁判案由】    聲明異議
【裁判全文】
臺灣臺中地方法院交通事件裁定        95年度交聲字第1250號
原處分機關  交通部公路總局臺中區監理所
異  議  人
即受處分人  甲○○
上列受處分人因違反道路交通管理處罰條例案件，對於交通部公
路總局臺中區監理所九十五年十一月二十九日所為之裁決（中監
違字第裁六０─ＧＣ0000000號、中監違字第裁六０─0
00000000號裁決書），聲明異議，本院裁定如下：
    主  文
異議駁回。
    理  由
一、原處分機關略以：案外人趙沂源於民國九十五年九月二十四
    日上午九時二十分許，駕駛異議人即受處分人（下稱受處分
    人）甲○○所有車號Ｙ二─六九六０號之自用小客車，行經
    臺中市○○路與英才路交岔路口處時，因有「未懸掛（前）
    號牌行駛公路，號牌置於車內」之違規事由，遭臺中市警察
    局第二分局以中市警交字第ＧＣ0000000號逕行開單
    舉發，嗣因受處分人逾期未到案，原處分機關遂於九十五年
    十一月二十九日以中監違字第裁六０─ＧＣ0000000
    號裁決書，裁處罰鍰新臺幣（下同）五千四百元並吊銷牌照
    ，罰鍰限於九十五年十二月二十九日前繳納，牌照自九十五
    年十二月二十九日前繳送，逾期則依裁決書處罰主文規定裁
    處。又因該車輛另有不依限期於九十五年九月二十八日參加
    定期檢驗之違規事由，經原處分機關以中監車字第六０五０
    四００三一號舉發違反道路交通管理事件通知單逕行舉發並
    寄送通知單後，受處分人未於期限內到案，原處分機關遂於
    九十五年十一月二十九日以中監違字第裁六０─00000
    0000號裁決書，裁處受處分人罰鍰九百元並責令檢驗，
    罰鍰限於九十五年十二月二十九日前繳納，逾期不繳納者，
    依法移送強制執行。基上，原處分機關依道路交通管理處罰
    條例第十二條第一項第七款、第十七條第一項規定裁決，並
    無違誤等語。
二、本件異議意旨略以：因趙沂源於九十五年九月二十四日上午
    八時三十五分許，駕駛受處分人所有上開車輛載送小孩至臺
    中市○○街上課，約同日八時五十分許到達時，為替小孩買
    早餐而將該車停置巷內，然因停車時不甚碰觸路邊廢棄之水
    泥花盆，致受處分人所有車輛之前車牌一面卡在花盆上緣，
    並於倒車時遭勾落，當時雖曾尋找工具欲懸掛該牌照，惟因
    懸掛牌照之木螺釘為特殊五角型螺紋，且該車內之工具包及
    後行李箱復未尋得該型特殊起子，另附近店家亦未開門而無
    法幫忙，故本欲將該車駛回距一中街不到一公里路程之臺中
    市○○街老家再行維修，卻於行經臺中市○○路與英才路口
    處時，即經警攔檢而遭開單舉，是以，受處分人並非故意不
    掛牌上路，實因有不可抗力之外來因素，始暫將車輛之前牌
    照放置車上。另者，受處分人因上述案件正於申訴中，所有
    驗車資訊皆被鎖住無法驗車，亦絕非故意逃避逾期不參加檢
    驗，為此爰聲明異議云云。
三、按汽車已領有號牌而未懸掛或不依指定位置懸掛者，處三千
    六百元以上一萬零八百元以下罰鍰，並吊銷牌照，道路交通
    管理處罰條例第十二條第一項第七款、第二項定有明文。次
    按領有牌照之汽車所有人應於指定日期前後一個月內持行車
    執照、新領牌照登記書向公路監理機關申請檢驗；又汽車不
    依限期參加定期檢驗或臨時檢驗者，處汽車所有人九百元以
    上一千八百元以下罰鍰；逾期一個月以上者並吊扣其牌照，
    至檢驗合格後發還，逾期六個月以上者，註銷其牌照，道路
    交通安全規則第四十四條第一項後段及道路交通管理處罰條
    例第十七條第一項亦分別定有明文。
四、經查：
  (一)趙沂源於九十五年九月二十四日上午九時二十分許，駕駛
      受處分人所有車號Ｙ二─六九六０號之自用小客車，行經
      臺中市○○路與英才路交岔路口處時，因有「未懸掛（前
      ）號牌行駛公路，號牌置於車內」之違規事由，遭臺中市
      警察局第二分局以中市警交字第ＧＣ0000000號逕
      行開單舉發，嗣後受處分人逾期仍未到案繳款等情，既為
      受處分人所是認，復有上開舉發通知單在卷可證，自堪先
      認定屬實。至受處分人雖辯稱：該車之前車牌乃因倒車時
      不慎碰觸水泥花盆而遭鉤落，復因無工具立即懸掛，始暫
      將車牌置於車內，已盡維護該車設備之能事云云。而按違
      反行政法上義務之行為非出於故意或過失者，不予處罰，
      行政罰法第七條第一項定有明文；又按人民違反法律上之
      義務而應受行政罰之行為，法律無特別規定時，雖不以出
      於故意為必要，仍須以過失為其責任條件，但應受行政罰
      之行為，僅須違反禁止規定或作為義務，而不以發生損害
      或其危險為其要件者，推定為有過失，於行為人不能舉證
      證明自己無過失時，即應受處罰（司法院大法官會議釋字
      第二七五號解釋參照）。首查，受處分人所辯上情，既尚
      無法舉出任何證據以證其實，此部分已屬不能證明受處分
      人無過失責任，且受處分人所有該車確有上開違規事由，
      復如前述，揆諸上開說明，原舉發單位所為上開舉發，自
      無違誤。退步言，縱認受處分人所述上情為真，亦即行為
      人確非出於故意而違規無疑；然依受處分人所承上情，既
      可見行為人當時確有於停車時，因疏未注意車輛停車之現
      場狀況，致倒車時不慎撞擊路邊花盆而鉤落前車牌之人為
      過失，核非因不可抗力而違規，且行為人亦知悉應將車牌
      修繕、懸掛妥適後，始能行駛道路，竟仍因現場無適當工
      具可立即修繕，即捨棄利用繩索或布條等工具暫將車牌固
      定或暫將該車停放路邊以他法代步後予以維修完善後再行
      駛之方式，仍心存僥倖而駕駛未懸掛前車牌之自小客車上
      路，則行為人就上開違規事由，自有過失責任甚明，揆諸
      前揭解釋意旨，受處分人尚不得以違規事由係出於不可抗
      力且當時無適當工具修繕等詞作為免責之理由。基上，原
      處分機關依法裁處，並無不當之處，受處分人就此部分提
      出異議，即為無理由，應予駁回。
（二）次查，受處分人所有上開車輛應於九十五年九月二十八日
      參加定期檢驗，然因逾期未參加檢驗，遂經原處分機關逕
      行舉發等情，有交通部公路總局臺中區監理所以中監車字
      第六０五０四００三一號舉發違反道路交通管理事件通知
      單在卷可稽，復為受處分人所不爭執，當堪先認定。另者
      ，受處分人雖以其因有未懸掛前車牌之違規案件提出申訴
      中，致所有驗車資訊皆被鎖住，故未能參加檢驗云云置辯
      。惟查，車輛檢驗係屬「行政管制」事項，於車輛未報廢
      或註銷牌照之前，車主均負有參加行政檢驗之義務，而受
      處分人所有上開車輛於應參加檢驗時，尚無報廢或已遭註
      銷牌照之情，亦為受處分人所不爭執，則受處分人以該車
      因另有其他違規事件而申訴中，致無法按期參與檢驗為由
      置辯，已屬無據。另按「汽車所有人或駕駛人應於向公路
      監理機關辦理汽車檢驗、各項登記或換發牌照、執照前，
      繳清其所有違反本條例尚未結案之罰鍰。」，道路交通管
      理處罰條例第九條之一雖定有明文，而查，受處分人於參
      加車輛定期檢驗之最後期限即九十五年九月二十八日之前
      ，確已於同年月二十四日發生因上開違規案件而有罰鍰未
      繳清之情無訛；然按參加汽車定期檢驗者，汽車所有人應
      於指定日期前後一個月內持行車執照、新領牌照登記書向
      公路監理機關申請檢驗。但自用小型車申請檢驗，免持新
      領牌照登記書；又自用小客車定期檢驗作業應備行車執照
      、強制汽車責任保險證，道路交通安全規則第四十四條第
      一項及公路局公路監理業務汽、機車檢驗作業規定既亦有
      所明定，可見本件受處分人僅須持其行車執照及強制汽車
      責任保險證即可至公路監理機關參加車輛檢驗，尚與上開
      違規事件是否正在申訴無涉，更無「所有車籍資訊皆鎖住
      而無法驗車」之情至明。況且，「聲明異議事件除法院已
      依職權或依原處罰機關或受處分人之聲請，有停止執行之
      裁定外，原裁決依下列規定處理之：一、原裁決罰鍰或追
      繳欠費者，所收繳之罰鍰及欠費暫予登記。」、「不服處
      罰機關裁決依法聲明異議，而已執行之違反道路交通管理
      事件，經法院裁定撤銷或變更原處分確定者，處罰機關應
      依法院之裁定執行。」，違反道路交通管理事件統一裁罰
      基準及處理細則第六十六條第一項第一款及第七十一條亦
      分別定有明文，是以，受處分人縱因不服上開案件而提出
      申訴，然仍可提出其行車執照及強制汽車責任保險證，或
      同時先行繳清罰鍰以利辦理上開汽車定期檢驗之程序，待
      聲明異議後，依法院裁定處理，倘受處分人所為上開異議
      為有理由，而法院裁定撤銷原處分，則原處分機關必當退
      還所繳之罰鍰，竟亦捨此不為，自非無過失可言。基上，
      堪認受處分人據上開理由而主張免罰云云，核非有據，揆
      諸首揭規定，原處分機關依法裁處，並無不當，受處分人
      就此部分提出異議，亦無理由，應予駁回。
五、綜上所述，原處分機關依道路交通管理處罰條例第十二條第
    一項第七款、第十七條第一項、違反道路交通管理事件統一
    裁罰基準表之規定，分別裁處受處分人五千四百元、九百元
    罰鍰，並依上開規定吊銷其牌照，即無違誤。受處分人猶執
    前詞，指摘原處分不當，為無理由，應予駁回。
據上論斷，應依道路交通管理處罰條例第八十七條第二項，道路
交通案件處理辦法第十九條，裁定如主文。
中    華    民    國    95    年    12    月    28    日
                    交通法庭  法  官  許惠瑜
上正本證明與原本無異。
如不服本裁定，應於送達後五日內，向本院提出抗告狀。
                              書記官  陳佳君
中    華    民    國    95    年    12    月    28    日


司法院資訊處製作；財團法人民間司法改革基金會備份。
